臺灣高等法院刑事判決　　　　　　　　　94年度軍上字第36號
上　訴　人
即　被　告　甲○○
　　　　　　　　　　　巷40弄.
上列上訴人即被告因違反職役職責案件，不服國防部高等軍事法
院94年度法仁判字第025號，中華民國94年2月2日第二審判決（
起訴案號：國防部北部地方軍事法院桃園分院檢察署93年園偵訴
字第157號；第一審判決案號：國防部北部地方軍事法院93年桃
判字第186號）提起上訴，本院判決如下：
    主  文
上訴駁回。
    理  由
一、按軍事審判法第181條第5項規定，被告不服高等軍事法院宣
    告有期徒刑之上訴判決者，得以判決違背法令為理由，向高
    等法院提起上訴。是不服高等軍事法院有期徒刑判決而向高
    等法院提出上訴者，非以原判決違背法令為理由者不得為之
    ，此為其上訴之法定要件。若上訴理由狀並未依據卷內訴訟
    資料，具體指摘原判決不適用法則或如何適用不當，或所指
    摘原判決違法情事，顯與法律規定得為向高等法院提出上訴
    之上訴理由之違法情形，不相適合時，均應認為其上訴為違
    背法律上之程式，應予以駁回，此觀諸軍事審判法第179 條
    、刑事訴訟法第395 條前段之規定至明，亦有最高法院所著
    76年台上字第5771號判例可資參照。
二、本案國防部高等軍事法院（下稱第二審）判決以上訴人即被
    告甲○○（下稱被告）係北部地區巡防局第二三大隊一兵（
    民國90年6月19日入伍，義務役)，曾於91年3月間犯無故離
    去職役罪，經國防部南部地方軍事法院判處有期徒刑6月，
    如易科罰金以300元折算1日，緩刑2年，緩刑期間於92年1月
    復犯無故離去職役罪，經同一軍事法院判處有期徒刑6月，
    嗣經依法撤銷前述緩刑後，接續執行二罪所處徒刑，於93年
    4月9日執畢出監。迨93年6月23日回役上揭單位後，旋於同
    年7月1日7時許，自台灣駐地休假離營，原應於同年月5日18
    時返營銷假，詎其仍無視法紀，藉詞甫回役與人相處不易為
    由，意圖長期脫免職役，假滿不歸離去職役在外，匿居高雄
    市一帶，賴至KTV打工維生，迨93年7月6日晚上，因分別接
    獲其母及該管中隊長楊明浩以電話促其返營，始改念並即搭
    車於93年7月7日2時許返營投案。案經北部地區巡防局第二
    三大隊函送國防部北部地方軍事法院桃園分院檢察署軍事檢
    察官偵結起訴。審據被告甲○○對上揭假滿不歸潛逃在外之
    事實，已坦白承認，核與北部地區巡防局第二三大隊93年7
    月7日北二三字第093R075242號函所附約談筆錄、違紀離營
    通報、休（請）假單及回投人員名冊影本等記載情節相符，
    復有證人即該管中隊長楊明浩於偵查中就被告假滿不歸且經
    電話聯繫無著；證人即該管副中隊長徐龍庭於偵查中就被告
    聽到被發布通緝（實為發布離營通報）後，隨即隔日連夜趕
    回部隊等情證述在卷，次查被告於第二審審理中自承：我父
    親給我新台幣1,500元當車資返營．我將錢搭計程車去高雄
    吃喝玩掉了（見第二審卷第38頁），離去職役期間賴打工維
    生，離役後沒有將行蹤告訴單位及家人也沒有告知歸期，單
    位中有離營宣教，知道無故離役即涉違法（見第二審卷53
    至54頁），是其罪證明確，足以認定。核被告於上開時、地
    ，意圖長期脫免職役而假滿不歸離役潛逃之行為，已構成陸
    海空軍刑法第39條第1項首段「意圖長期脫免職役而離去職
    役」罪，其於6日內自動歸隊，依同條項但書規定，應予減
    輕其刑。因而撤銷第一審軍事法院所為被告無罪之判決，改
    判被告有罪，並量處被告有期徒刑8月。
三、被告第三審上訴意旨略以：伊於案發返回部隊後，業已接受
    懲處在案，且伊逾假未歸係因返營車資花用告罄，而伊於假
    滿後2日內籌得車資後甫即返回部隊，且有與部隊聯繫，其
    主觀上並無「長期脫免職役」之意圖，故第二審法院對伊諭
    有罪判決顯係「一罪二罰」，且認定事實殊有違誤，爰提起
    上訴，請予撤銷並發回重審云云。
四、本院查：如前述，本件第二審軍事法院已於判決理由內詳敘
    其所憑之證據及認定之理由，而其所為之事實認定，俱有卷
    內證據資料足憑；是本件從形式上觀之，原判決並無違背法
    令之情形存在。被告上訴意旨，亦未具體指摘原判決認定事
    實、採證及所為論斷，有何違背法令之處。上訴意旨空言指
    摘第二審法院認定事實有誤，應非適法之第三審上訴理由，
    揆諸首開說明，本件上訴自應認其為違背法律上之程式，應
    予駁回。
五、另對於公務員違法、失職行為之處罰，並不因該公務員在刑
    事偵查或審判程序中而受影響，且同一行為已為無罪宣告者
    ，仍得為行政懲戒或懲處處分，公務員懲戒法第31、32條定
    有明文，申言之，現行公務員懲戒法係採用「刑懲併行」之
    立法原則，就公務員同一違法或失職行為，既可同時對其施
    以行政懲戒（處）亦得施以刑事處罰，並不因其一施行在先
    ，而影響另一者。準此，上訴意旨謂伊所屬之單位已對其違
    失行為施予懲處，揆諸上開說明，並不影響本案其應受之刑
    事處罰，上訴意旨此部分不諳法律，任意指摘第二審判決有
    違「一罪二罰」原則，亦非本件上訴之正當理由，併予敘明
    。
據上論斷，應依軍事審判法第206條第1項、刑事訴訟法第395 條
前段判決如主文。
中　　華　　民　　國　　94　　年　　4 　　月　　29　　日
                  刑事第六庭審判長法  官  許國宏
　　                              法  官  洪光燦
                          　　　　法　官  林銓正
以上正本證明與原本無異。
不得上訴。
　                                書記官  陳玲憶
中　　華　　民　　國　　94　　年　　5 　　月　　2 　　日
